臺灣基隆地方法院刑事判決　　　　　　　 96年度易字第656號
公　訴　人　臺灣基隆地方法院檢察署檢察官
被　　　告　丙○○
上列被告因詐欺案件，經檢察官提起公訴（96年度偵字第2304號
），本院判決如下：
    主  文
丙○○幫助意圖為自己不法之所有，以詐術使人將本人之物交付
，處有期徒刑捌月，減為有期徒刑肆月，如易科罰金，以新臺幣
壹仟元折算壹日。
    事  實
一、丙○○雖可預見任意提供自己在金融機構開設之帳戶（含存
    摺、提款卡、印鑑、密碼）供他人使用，該他人可能以該帳
    戶作為實施詐欺或恐嚇取財等犯罪之工具，詎因積欠電話費
    用及無力繳納汽車貸款，竟於不違背其本意之情形下，仍基
    於意圖為第三人不法所有，以幫助不特定人詐欺之不確定犯
    意，經由其姊謝宛妤介紹，將其於94年10月17日在基隆仁二
    路郵局00000000000000號申請帳戶之存摺、提款卡，於96年
    1月初，先後在基隆市郵政總局郵寄該帳戶之存摺、提款卡
    給其姊謝宛妤，謝宛妤並於96年1月24日於高雄市郵寄丙○
    ○前述郵局帳戶存摺、提款卡連同用電話向丙○○問得之密
    碼，至台中市西區某不詳地點，給自稱姓名年籍不詳「林先
    生」所稱承辦人顏佳暉（姓名年籍不詳）。乙○○因接收一
    封網路辦理信用貸款信件，適乙○○亦急需資金週轉，即依
    網路郵件輸入相關資料準備借款一百萬元，該不詳姓名年籍
    之詐騙集團女性成員，基於詐欺之犯意，於96年2月2日上午
    9時許，使用甲○○（台灣高雄地方法院檢察署另行偵辦）
    申請之0000000000號行動電話撥打給乙○○，自稱姓「蔡」
    ，並稱已收到乙○○欲辦理貸款之網路郵件，對黃志欽佯稱
    辦理貸款，須先繳交律師公證費30422元，要求黃志欽先匯
    款至丙○○前述郵局帳戶內，使乙○○陷於錯誤，於同日12
    時59分許，至台北縣泰山鄉○○路郵局，以臨櫃現金匯款方
    式，匯款30422元至丙○○前述帳戶內，旋遭提領一空。嗣
    因另一不詳年籍之男性詐騙集團成員，復撥打電話給黃志欽
    ，表示為測試黃志欽是否確有還款能力，需再匯款100000
    元，以資證明，黃志欽因此查悉受騙報警，經警循帳戶及電
    話所有人追查，始悉上情。
二、案經基隆市警察局第一分局報告臺灣基隆地方法院檢察署檢
    察官偵查起訴。
    理　由
一、證據能力部分：
    按被告以外之人於審判外之言詞或書面陳述，除法律有規定
    者外，不得作為證據；又被告以外之人於審判外之陳述，雖
    不符合同法第159 條之1 至第159 條之4 之規定，但經當事
    人於審判程序同意作為證據，法院審酌該言詞陳述或書面陳
    述作成時之情況，認為適當者，亦得為證據。當事人、代理
    人或辯護人於法院調查證據時，知有第159 條第1 項不得為
    證據之情形，而未於言詞辯論終結前聲明異議者，視為有前
    項之同意，刑事訴訟法第159 條第1 項及第159 條之5 分別
    定有明文。查本判決下列所引用之各該被告以外之人於審判
    外之陳述（包含書面陳述），雖屬傳聞證據，惟被告丙○○
    於本院準備程序及審判期日中均表示無意見而不予爭執，且
    迄至言詞辯論終結前亦未再聲明異議，本院審酌上開證據資
    料製作時之情況，尚無違法不當及證明力明顯過低之瑕疵，
    亦認為以之作為證據應屬適當，故揆諸前開規定，爰逕依刑
    事訴訟法第159條之5規定，認前揭證據資料均例外有證據能
    力，合先敘明。
二、訊據被告坦承上開在基隆仁二路郵局申請帳戶之存摺、提款
    卡，郵寄其姊再轉寄交予林姓男子所指定承辦人顏佳暉辦理
    貸款手續，然矢口否認有何幫助詐欺取財犯行，辯稱：「當
    初是說要我的帳戶作薪資之匯入，說是帳戶裡面沒錢，貸款
    不會過，一定要帳戶裡面存放錢，銀行才會貸款下來，他們
    因為怕存在裡面的錢會被我領走，所以叫我把提款卡一起交
    給他，因為之前沒有辦過貸款，而且我姊姊說她懂，所以我
    交給我姐姐去辦理」云云。惟查：
(一)、被告於94年10月17日在基隆仁二路郵局00000000000000號申
    請帳戶之存摺、提款卡，此有台灣郵政股份有限公司96年3
    月22日儲字第0960709327號函檢附丙○○帳戶基本資料及帳
    戶歷史交易清單各1件（見96年度偵字第2304號偵查卷第21-
    24頁）在卷可參。而被告上開郵局帳戶郵寄給其姊姊謝宛妤
    ，謝宛妤再轉寄給詐欺集團成員即林姓男子使用，業據證人
    謝宛妤於檢察官偵訊時證述：「我妹妹的郵局存摺，於96
    年1月24日在高雄寄出，因為當時住在高雄，收件地址是台
    中市西區，96年1月26日寄出我的台新銀行帳戶」等語屬實
    ，此亦有證人謝宛妤郵寄限時掛號函件執據在卷可憑（同上
    偵卷第49-50頁）。又被害人乙○○於上揭時、地遭詐騙集
    團成員共同詐欺，而依指示匯款至被告所有之上開台灣郵帳
    戶，並向警方報案等情，業據證人乙○○於警詢、檢察官偵
    訊時證述綦詳，並有被害人乙○○之郵政國內匯款執據影本
    1 紙、0000000 000（申辦人：林美莉）之通聯調閱查詢單
    影本1份、臺北縣政府警察局受理刑事案件報案三聯單、受
    理各類案件紀錄表、受理詐騙帳戶通報警示簡便格式表等在
    卷可稽。顯見上開被告帳戶確遭詐騙集團使用無訛。
(二)、證人即被告姊姊謝宛妤於檢察官偵訊時證稱：「我在很多年
　　以前，在網路MSN上認識一個人，其實跟他不熟，在交友平
　　台上聊天而已，今年過年前他有先寄一封電子郵件給我，跟
　　我說他現在做銀行貸款業務，問我能不能幫他做業績，然後
　　他抽一成，因我妹妺的薪資都是領現的，沒有經過存摺轉帳
　　，所以他要求我們提供存摺給他，說我們二個人都要辦的話
　　，就一份就是存摺給他，他會存錢進去，做為有薪資轉帳的
　　紀錄，他是要求我們寄存摺、提款卡、身分證影本，他有說
　　怕他們存進去的錢，被我們領走，要求我們告知密碼，最後
　　我發現他不對勁，我就把資料刪除，我有跟妹妹講，我有要
　　她去掛失，但是我妹妹說她需要錢，她說我不懂，外面貸款
　　就是這樣，所以她沒有掛失，她成年人，她自己帳戶，我沒
　　有辦法幫她掛失」等語。是以依證人謝宛妤所述，後來發現
　　不對勁，有告知被告，然被告卻沒有先行掛失，有違常理。
　　且辦理貸款業務，是要取得資金，縱要使用被告帳戶轉入，
　　豈有連同提款卡及密碼交由他方使用？被告以成年人，為何
　　沒有警覺到將提款卡及密碼交由不認識他方，如對方萬一將
　　帳戶內款項提走，如此所冒風險是否太大，而且與被告急需
　　資金用意有違背，是以被告所辯，顯係卸責之詞，不足採信
    。故本件被告幫助詐欺集團之不確定犯意，事證明確，被告
    上開犯行堪予認定，應依法論罪科刑。
三、次按幫助犯之成立，主觀上行為人須有幫助故意，客觀上須
    有幫助行為，意即須對於犯罪與正犯有共同之認識，而以幫
    助之意思，對於正犯資以助力，而未參與實施犯罪之行為者
    ，最高法院75年度臺上字第1509號、88年度臺上字第1270號
    判決意旨參照。本件被告將其申請開立金融帳戶之存摺、提
    款卡、密碼等物交由予真實姓名不詳之成年男子轉供詐欺集
    團使用，使該詐欺集團作為對被害人實行詐欺取財犯罪之取
    款工具，顯係基於幫助他人實行詐欺取財犯罪之犯意，且所
    為提供金融帳戶之行為，亦屬刑法詐欺罪構成要件以外之行
    為，是核被告所為，應係犯刑法第30條第1項、刑法第339條
    第1項之幫助詐欺取財罪。再被告行為僅止於幫助，爰依刑
    法第30條第2項規定，按正犯之刑減輕之。爰審酌被告提供
    上開帳戶提供有詐欺犯意之成員使用，助長詐騙財產犯罪之
    風氣，致本件被害人受騙而匯款，實為當今社會層出不窮之
    詐財事件所以發生之根源，造成社會互信受損，擾亂金融交
    易往來秩序，影響層面廣泛，且亦因被告提供個人帳戶，致
    使執法人員難以追查該詐騙集團之真實身分，所為實屬不該
    ，而被告係基於間接故意而為本件幫助詐欺之犯行，而其犯
    罪後強詞狡辯卸責，不知悔改，並參酌被告犯罪之動機、目
    的、手段、生活狀況、品行、智識程度、被害人所受損害等
    一切情狀，量處如主文所示之刑。
四、末查被告犯罪之時間，係在96年4 月24日之前，所犯係刑法
    第339 條第1 項之罪暨宣告之刑，具符合中華民國96年罪犯
    減刑條例所定之減刑條件，應依該條例第2 條第1 項第3 款
    之規定，減其宣告刑二分之一，故減為有期徒刑肆月，併依
    同條第9 條規定，諭知易科罰金之折算標準。
據上論斷，應依刑事訴訟法第299 條第1 項前段，刑法第30條、
第339條第1項、第41條第1項前段，中華民國96年罪犯減刑第2條
第1項第3款、第7條、第9條，刑法施行法第1條之1，判決如主文
。
本案經蒞庭檢察官李明哲到庭執行職務
中　　華　　民　　國　　96　　年　　12　　月　　24　　日
                  刑事第二庭審判長法  官  陳志祥
                  　　　　　　　　法  官  邰婉玲
                  　　　　　　　　法  官  陳伯厚
以上正本證明與原本無異。
如不服本判決應於收受本判決後10日內向本院提出上訴書狀，其
未敘述上訴理由者，並得於提起上訴後10日內向本院補提理由書
狀（均須按他造當事人之人數附繕本）「切勿逕送上級法院」。
中　　華　　民　　國　　96　　年　　12　　月　　24　　日
                                  書記官  黃士元
附錄論罪法條：
中華民國刑法第339條
（普通詐欺罪）
意圖為自己或第三人不法之所有，以詐術使人將本人或第三人之
物交付者，處5年以下有期徒刑、拘役或科或併科1千元以下罰金
。
以前項方法得財產上不法之利益或使第三人得之者，亦同。
前二項之未遂犯罰之。
